【裁判字號】    96,易,1190
【裁判日期】    970306
【裁判案由】    侵占
【裁判全文】
臺灣桃園地方法院刑事判決              96年度易字第1190號
公  訴  人  臺灣桃園地方法院檢察署檢察官齊股 徐文豪
被      告  甲○○
上列被告因業務侵占案件，經檢察官提起公訴（94年度調偵緝字
第26號），本院合議庭裁定改簡式審判程序，判決如下：
    主  文
甲○○連續意圖為自己不法之所有，而侵占對於業務上所持有之
物，處有期徒刑壹年陸月，減為有期徒刑玖月。
    事  實
一、甲○○自民國90年2月22日起至94年7月19日止，受僱於新光
    人壽保險股份有限公司（下稱新光人壽公司）壢8收費處，
    為該公司之業務組長，負責招攬業務、收取保險費等工作，
    為從事保險業務之人，竟基於意圖為自己不法所有之業務侵
    占概括犯意，趁向新光人壽公司保險客戶收取保險費之機會
    ，先後為下列犯行：(一)於93年10月底某日，在桃園縣中壢市
    ○○○路231 巷35號丙○○住處，向丙○○招攬「新光得意
    理財變額壽險」，同年月間某日，收取丙○○交付新臺幣（
    下同）37萬元保費後，詎甲○○竟以變易持有為所有之意思
    ，將上開款項中之屬於增額理財部分之29萬元侵吞入己，而
    未將之繳回新光人壽公司。(二)於94年3 月14日，在中壢市○○路百寧新村9 號戊○○住處，向戊○○、丁○○2 姐妹，
    招攬「新光得意理財變額壽險」，同年月17日收付由戊○○
    匯予甲○○包括戊○○及丁○○之保費共計116 萬元，詎甲○○再竟以變易持有為所有之意思，將上開款項中之87萬
    5,000 元（其中32萬元係屬戊○○增額理財之部分，55萬5
    千元係屬丁○○增額理財之部分）侵占入己，未將之繳回新
    光人壽公司；合計共侵占116 萬5,000 元，其侵占後挪用作
    為個人投資期貨之用，然均血本無回，無力填補虧空款項。
二、案經新光人壽公司訴由臺灣桃園地方法院檢察署檢察官偵查
    起訴。
    理  由
一、按刑事訴訟法第273 條之1 規定除被告所犯為死刑、無期徒
    刑、最輕本刑為3 年以上有期徒刑之罪、或高等法院管轄第
    一審案件者外，於審判期日前之程序進行中，被告先就被訴
    事實為有罪之陳述時，審判長得告知被告簡式審判程序之旨
    ，並聽取當事人、代理人、辯護人及輔佐人之意見後，裁定
    進行簡式審判程序。經查，本件被告陳文理被訴毒品危害防
    制條例1 案，非前開不得進行簡式審判程序之案件，經被告
    於本院審理時就被訴事實為有罪之陳述，且經本院告知被告
    簡式審判程序之旨，聽取被告及檢察官之意見後，爰依上開
    刑事訴訟法第273條之1之規定，當庭裁定改依簡式審判程序
    審判之，合先敘明。
二、訊據被告甲○○對於上開事實於本院審理中均坦承不諱，核
    與告訴代理人乙○○偵審中、證人丙○○、戊○○、丁○○
    分別於偵查中、審理時所指訴及證述之情節大致相符，復有
    新光人壽公司三階基本人事資料明細、甲○○書寫之還款計
    劃書、甲○○以電腦列印之載有定期定額、增額投資各項金
    額之得意理財型保險規劃表2 紙、新光得意理財變額壽險要
    保書1份、新光得意理財變額壽險重要事項告知書1紙、甲○○填寫之支票影本1紙、保險單借款借據1紙、新光人壽保險
    股份有限公司之預收第一次保險費相當額送金單1 紙、戊○○匯予甲○○之合作金庫銀行存款憑條2 紙、李龍鳳於94年
    10月7日書立之切結書、李龍鳳開立之本票3紙、被保險人為
    戊○○、丁○○之新光人壽保險單在卷可參。綜上所述，本
    件事證已臻明確，被告犯行洵堪認定，應予依法論科。
三、查被告行為後，刑法業於94年2月2日經總統以華總一義字第
    09400014901 號令修正公布，並於95年7月1日施行，刑法施
    行法第1條之1亦於95年6月14日經總統以華總一義字第09500
    085181號令公布施行，參酌最高法院95年5 月23日刑事庭第
    8次會議決議，刑法第2條第1項之規定，係規範行為後法律
    變更所生新舊法律比較適用之準據法，於新刑法施行後，應
    適用新刑法第二條第一項之規定，為「從舊從輕」之比較。
    另於比較時應就罪刑有關之共犯、未遂犯、想像競合犯、牽
    連犯、連續犯、結合犯，以及累犯加重、自首減輕暨其他法
    定加減原因（如身分加減）與加減比例等一切情形，本於統
    一性及整體性原則，綜其全部罪刑之結果而為比較。而與本
    件有關之法律變更有如下述：
  (一)刑法第五十六條關於連續犯之規定，由修正前刑法第五十六
    條原規定：「連續數行為而犯同一罪名者，以一罪論。但得
    加重其刑至二分之一。」，修正後刑法則將第五十六條刪除
    。經比較行為時法與裁判時法，就被告連續業務侵占犯行之
    處罰，修正前之規定係依連續犯以一罪論，僅得加重其刑至
    二分之一，依修正後之規定，則應論以數罪，併合處罰，是
    以修正後刑法規定並未較有利於被告。
  (二)綜合上述，上開條文修正前、後之比較，95年7月1日修正施
    行後之刑法規定並未有利於被告，揆諸前揭最高法院決議意
    旨及修正後刑法第2條第1項前、後段規定之「從舊從輕」原
    則，上開規定自應適用被告行為時之法律，即修正前刑法之
    相關規定予以論處。
四、核被告未將向新光人壽公司保險客戶丙○○、戊○○、丁○○收取之保險費繳回南山人壽公司之所為，係犯刑法第336
    條第2項之業務侵占罪。被告先後2次業務侵占之犯行，時間
    緊接，方法相同，觸犯構成要件相同之罪，顯係基於概括犯
    意反覆為之，為連續犯，依修正前刑法第56條之規定，論以
    一罪，並加重其刑。爰審酌被告利用職務之便，侵占告訴人
    新光人壽公司所應向保險客戶收取之保險費，對告訴人新光
    人壽公司所生損害非微，且犯後至今仍未與告訴人新光人壽
    公司達成和解，賠償損失，行為實屬不當，兼衡其所侵占之
    金額之價值高達116萬5000 元，犯罪所生危害頗鉅，及其犯
    後雖已坦承犯行，但迄今未賠償告訴人所受之損失，並斟酌
    檢察官求刑範圍等一切情狀，量處如主文所示之刑，以資懲
    儆。末按，被告行為後，中華民國九十六年罪犯減刑條例業
    經立法院三讀通過，總統公布，並於96年7 月16日起施行，
    本案被告所犯之業務侵占罪，犯罪時間係在96年4 月24日以
    前，雖係同條例第3條第1項第15款所列舉不予減刑之罪名，
    惟並未受死刑、無期徒刑或逾有期徒刑1年6月以上之宣告，
    依同條例第2 條第1 項第3 款規定，仍應就上開所宣告之刑
    減刑之。
據上論斷，應依刑事訴訟法第273條之1第1項、第299條第1項前
段，刑法第2條第1項前段、第336條第2項，修正前刑法第56條，
中華民國96年罪犯減刑條例第2 條第1 項第3 款、第7 條
，判決如主文。
本案經檢察官徐文豪到庭執行職務
中    華    民    國    97    年    3     月    6     日
                  刑事第三庭   法  官  曾雨明
以上正本證明與原本無異。
如不服本判決，應於判決送達後10日內向本院提出上訴狀（應附
繕本），其未敘述上訴理由者，應於上訴期間屆滿後20日內補提
理由書狀於本院。
                               書記官  施春祝
中    華    民    國    97    年    3     月    6     日
附錄法條：
刑法第336 條第2 項
對於業務上所持有之物，犯前條第 1 項之罪者，處 6 月以上
5 年以下有期徒刑，得併科 3 千元以下罰金。


司法院資訊處製作；財團法人民間司法改革基金會備份。
